臺灣臺中地方法院民事判決　　　　　　 96年度家訴字第212號
原　　　告　乙○○
　　　　　　戊○○
　　　　　　丁○○
　　　　　　己○○
　　　　　　丙○○
共　　　同　周仕傑律師
訴訟代理人
被　　　告　行政院國軍退除役官兵輔導委員會臺中市榮民服務
　　　　　　處
法定代理人　庚○○
訴訟代理人　甲○○
上列當事人間請求交付遺產事件，本院於中華民國96年8 月20日
言詞辯論終結，判決如下：
    主  文
被告應給付原告新臺幣貳佰參拾參萬肆仟零陸拾玖元及自民國九
十六年六月二十八日起至清償日止，按週年利率百分之五計算之
利息。
訴訟費用由被告負擔。
本判決於原告以新臺幣柒拾捌萬元供擔保後，得假執行。
    事實及理由
一、原告主張：
  (一)被繼承人趙正修生前居住於臺中市北屯區中港巷53號，於民
    國92年2 月26日去世。趙正修生前在臺灣地區並無法定繼承
    人；趙正修在大陸地區雖有女兒趙榮珍，惟趙榮珍於92 年1
    月6 日即已過世，原告乙○○、戊○○、丁○○、己○○、
    丙○○等人均為趙榮珍之子女即被繼承人趙正修之孫輩繼承
    人，依法為被繼承人趙正修之合法繼承人，前依據臺灣地區
    與大陸地區人民關係條例第66條第1 項規定，委任代理人以
    書面向鈞院為聲明繼承之意思表示，經鈞院以93年度聲繼字
    第65號通知准予備查在案。查被繼承人趙正修生前於四張犁
    郵局有存款新臺幣（下同）483,965元，並有民權路郵局支
    票1,850,104元，合計留有遺產2,334,069元，原告為被繼承
    人趙正修之合法繼承人，依法自可請求被告交付上開遺產。
  (二)原告與趙正修間之親屬關係，有經海峽交流基金會驗證之江
    蘇省邳州市公證處2004年9 月13日（2004）邳證民台字第17
    號親屬關係公證書足以證明，且趙正修生前曾前至大陸地區
    探親，與趙榮珍及原告等留有合影照片，並有趙正修親筆所
    寫之家書，而趙正修後因身體健康狀況欠佳，前往大陸地區
    與趙榮珍及原告等人共同生活，嗣於江蘇省過世，在在足證
    原告與趙正修間確有直系血親關係。而有關江蘇省邳州市（
    2002）邳證民台字第23號親屬關係公證書，經送請海峽交流
    基金會認證，海峽交流基金會亦以96年4月2日海隆（法）字
    第0960009773號函表示有關前述親屬關係公證書，經江蘇省
    公證員協會查證屬實，足以證明該文書業經海峽交流基金會
    認證無疑。事實上，當年辦理該份江蘇省邳州市（2002）邳
    證民台字第23號親屬關係公證書時，趙正修尚在世，該份公
    證書係用以聲請趙正修前往大陸地區定居之用，當時趙榮珍
    並曾立下江蘇省（2002）邳證民台字第24號「贍養老人保證
    書」，保證能夠有足夠能力扶養趙正修，亦足以證明雙方間
    確有親屬關係之存在。
  (三)至於有關趙正修配偶墓碑上趙正修之名字「脩」與「修」不
    同，及趙正修女兒趙榮珍名字「榮」與「榮珍」不同等情
    ，係因當年政府尚未開放探親，趙正修知道其元配趙蔣氏去
    世後，以信函請趙榮珍代為刻立墓碑，並將所需款項匯予趙
    榮珍，但趙榮珍因本身並不識字，所以請工匠代為刻立墓碑
    時產生錯誤，惟並不足以否認原告具趙正修法定繼承人之身
    分；另我國民法繼承中，並未要求繼承人須提出族譜等資料
    以取得繼承之資格，大陸地區久經戰亂且經共產黨統治，於
    刻意破除舊有習俗下，往往不允許留下族譜等舊文化文件，
    強求原告提出族譜實為法律規定以外之要求等語。並聲明：
    如主文所示。
二、被告則以：原告固提出江蘇省邳州市親屬關係公證書「（
    2002）邳證民台字第23號」，惟該公證書係大陸地區製作之
    文書，依臺灣地區與大陸地區人民關係條例之規定，須經行
    政院設立或指定之機構或委託之民間團體，如海基會「驗證
    」後，始推定為真正，然原告未依法驗證，且經被告多次通
    知原告補正，原告迄未置理，致無法推定該文書為真正；再
    原告檢附之故趙君配偶蔣氏墓碑照片記載，夫「趙正脩」暨
    女「榮」敬立，與原告所提出之前揭公證書記載之繼承人
    「趙正修」及「趙榮珍」名字不符，且原告並未檢附「祖譜
    ，關此，被告已請原告說明補正，亦請依「公證方式」辦理
    ，惟原告迄未置理，致無法認為原告為真正繼承人等語置辯
    。並聲明：原告之訴駁回。
三、得心證之理由
  (一)本件被繼承人趙正修係大陸來臺之退除役官兵，於92年2 月
    26日死亡，遺有財產2,334,069元，及被告為被繼承人趙正
    修之遺產管理人，拒絕交付上開遺產予原告等事實，有被繼
    承人趙正修除戶戶籍謄本及臺中市榮民服務處亡故榮民遺物
    清點清冊各乙份在卷可證，且為兩造所不爭執，堪認為真正
    。
  (二)原告主張被繼承人趙正修在大陸地區雖有子輩繼承人趙榮珍
    ，惟趙榮珍於92年1月6日已過世，原告為趙榮珍之子女即被
    繼承人趙正修之孫輩繼承人，依法為被繼承人趙正修之合法
    繼承人，有權繼承被繼承人趙正修在臺之遺產等語。被告則
    抗辯原告所提出之江蘇省邳州市（2002）邳證民台字第23號
    親屬關係公證書未依法認證；再原告檢附之故趙君配偶蔣氏
    墓碑照片記載，夫「趙正脩」暨女「榮」敬立，與原告所
    提出之前揭公證書記載之繼承人「趙正修」及「趙榮珍」名
    字不符；且原告並未檢附祖譜，是無法認為原告為真正繼承
    人云云。是以，本件應予審酌者厥為原告是否確係被繼承人
    趙正修之孫輩而為合法繼承人？
    1.按「在大陸地區製作之文書，經行政院設立或指定之機構
      或委託之民間團體驗證者，推定為真正」「依本條例第7
      條規定推定為真正之文書，其實質上證據力，由法院或主
      管機關認定。文書內容與待證事實有關，且屬可信者，有
      實質上證據力。推定為真正之文書，有反證事實證明其為
      不實者，不適用推定。」臺灣地區與大陸地區人民關係條
      例第7條、臺灣地區與大陸地區人民關係條例施行細則第8
      條分別定有明文。
    2.查趙榮珍為趙正修之女之事實，有江蘇省邳州市公證處出
      具之（2002）邳證民台字第23號親屬關係公證書可證，且
      財團法人海峽交流基金會於96年4月2日以海隆（法）字第
      0960009773號函表示前開親屬關係公證書，經江蘇省公證
      協會查證屬實，亦有財團法人海峽交流基金會函暨所附江
      蘇省公證協會（2007）蘇公協台函字第12號附卷可憑。又
      趙榮珍為被繼承人趙正修之女，於92年1月6日死亡，生前
      與張振德結婚，並育有原告乙○○、戊○○、丁○○、己○○、丙○○等人之事實，有財團法人海峽交流基金會於
      93年11月4日以（93）核字第092394號證明與江蘇省邳州
      市公證處出具之（2004）邳證民台字第17號親屬關係公證
      書在卷可憑。
    3.再觀諸被繼承人趙正修生前曾前往大陸地區探望女兒趙榮
      珍，此有內政部入出國及移民署96年7 月25日移署資處寰
      字第09611477910 號函暨所附趙正修入出國日期證明書及
      前往大陸地區探親資料等件附卷可參；被繼承人趙正修與
      張振德、趙榮珍生前曾有合影照片及書信往來，且由上開
      書信往來內容觀之，趙正修稱張振德為賢婿、稱趙榮珍為
      女兒，亦據原告提出往來書信影本及合影照片附卷及本院
      93年度聲繼字第65號聲明繼承卷宗可按。又被繼承人趙正
      修死亡時經被告清點其遺物，並有「趙君女婿來信一件」
      之記載，該信件之信封及內容，係張振德寄信與訴外人丁
      可之，討論因辦理趙正修後事等之花費等事宜等情，亦據
      被告提出該信封及內容等在卷可稽。揆諸上情，可認原告
      主張其等與被繼承人趙正修間具有親屬關係，為趙正孫之
      孫輩一節，應可採信。
    4.至被告所辯原告檢附之故趙君配偶蔣氏墓碑照片，夫「趙
      正脩」暨女「榮」敬立，與原告所提出之前揭公證書記
      載之繼承人「趙正修」及「趙榮珍」名字不符，且原告未
      檢附祖譜等情，固有卷附墓碑照片數幀為證。惟查「脩」
      同「修」字、「」為「珍」之俗字，有文化圖書公司印
      行之文化標準國語辭典第466頁、第340頁影本附卷可考，
      且參諸被繼承人女兒趙榮珍係於30年3 月12日出生，依其
      出生年份及成長背景判斷，趙榮珍因未受教育而識字不多
      因此誤撰，實有可能，另原告雖未能檢附族譜證明其等與
      被繼承人趙正修間確實具有親屬關係，然尚難據此即謂原
      告與被繼承人趙正修間未具有親屬關係。是被告以前揭辯
      詞抗辯原告並非被繼承人趙正修之繼承人云云，並不可採
      。
  (三)此外，本件被告基於遺產管理人應踐行搜索繼承人及催告債
    權人及受遺贈人陳報權利之程序，而聲請對被繼承人趙正修
    之大陸地區以外之繼承人、債權人、受遺贈人為公示催告，
    經本院定1年2月期間公告，及被告係於92年10月12日登報，
    公告期間屆滿並無被繼承人之債權人、受遺贈人及被繼承人
    大陸地區以外繼承人陳報權利，業經本院依職權調閱本院92
    年度家催字第169號聲請公示催告卷宗核閱屬實。又原告前
    以被繼承人法定繼承人之地位，於93年11月22日向本院為繼
    承之表示，經本院以93年度聲繼字65號通知准予備查在案，
    亦經本院依職權調取上開聲明繼承卷宗查核屬實。揆諸上情
    ，可認被繼承人趙正修上開遺產應由其孫輩繼承人即原告乙○○、戊○○、丁○○、己○○、丙○○共同繼承。
  (四)末按被繼承人在臺灣地區之遺產由大陸地區人民依法繼承者
    ，其所得財產總額每人不得逾新臺幣200萬元。超過部分歸
    屬臺灣地區同為繼承之人，臺灣地區無同為繼承之人者，歸
    屬臺灣地區後順序之繼承之人，臺灣地區無繼承人者歸屬國
    庫，臺灣地區與大陸地區人民關係條例第67條第1項定有明
    文。因被繼承人趙正修之遺產僅有2,334,069元，故原告請
    求被告給付2,334,069元，於法尚無不合，應予准許。
  (五)從而，原告依民法第1138條第1款、第1140條、第1144條第1
    款及臺灣地區與大陸地區人民關係條例第41條、第67條第1
    項規定請求被告給付2,334,069元及自起訴狀繕本送達之翌
    日即96年6月28日起至清償日止，按年息百分之五計算之利
    息，為有理由，應予准許。
  (六)原告聲明願供擔保請准宣告假執行，經核無不合，爰酌定相
    當之擔保金額准許之。
四、訴訟費用負擔之依據：民事訴訟法第78條。
中　　華　　民　　國　　96　　年　　9 　　月　　17　　日
                  家事法庭    法  官  陳宗賢
以上正本係照原本作成。
如對本判決上訴，須於判決送達後20日之不變期間內，向本院提
出上訴狀（須附繕本）。
中　　華　　民　　國　　96　　年　　9 　　月　　17　　日
                              書記官  林素珍
